臺灣臺中地方法院民事判決　　　　　　　 96年度婚字第170號
原　　　告　甲○○
被　　　告　乙○○
上列當事人間請求離婚事件，本院於民國九十六年四月四日言詞
辯論終結，判決如下：
    主      文
准原告與被告離婚。
訴訟費用由被告負擔。
    事實及理由
一、原告主張：兩造於民國六十幾年結婚，婚後育有一子一女均
    已成年，被告於七十二年間攜長女離家，並將戶籍自臺北縣
    三重市兩造共同住處遷往彰化縣花壇鄉迄今，嗣原告亦因工
    作關係將戶籍遷至臺中縣太平市，兩造自七十二年分居迄今
    ，分居期間原告曾多次透過親友居中協調，希望被告返家團
    聚，但均遭被告拒絕。兩造分居已達二十餘年之久，婚姻已
    生難以彌補之破綻，無法繼續維持，爰依民法第一千零五十
    二條第一項第五款、第二項規定，請求准予離婚。並聲明：
    如主文所示。
二、被告則以：兩造婚姻關係現存續中，婚姻期間原告未負擔家
    庭責任，並常常對被告施暴，被告曾提出傷害告訴，後撤回
    告訴並將戶籍遷回娘家花壇，兩造分居二十幾年來未聯絡，
    被告要給原告自由，但不願離婚，二十幾年來都沒有講過話
    ，希望兩造能夠維持現狀繼續分居，不同意離婚等語，資為
    抗辯。
三、得心證之理由
    本件應予審酌者為兩造之婚姻關係是否已生破綻而無回復之
    希望？又何人之過失責任較重？
  (一)原告主張之事實，業據提出戶籍謄本二份為證，被告到庭
      對於自七十二年起分居迄今及彼此未相互聯絡，二十餘年
      來未曾講過話之事實亦不爭執，是依上開證據所示，原告
      之主張，自堪信為真實。
  (二)按民法第一千零五十二條第二項規定：有前項以外之重大
      事由，難以維持婚姻者，夫妻之一方得請求離婚，但其事
      由應由夫妻之一方負責者，僅他方得請求離婚。立法意旨
      在符合現代多元化社會之需要，使裁判離婚之事由較富彈
      性，當婚姻破裂時，夫妻已無共同生活之實質時，即得請
      求離婚。又婚姻如有難以維持之重大事由，於夫妻雙方就
      該事由均需負責時，應比較雙方之有責程度，僅責任較輕
      之一方，得向責任較重之他方請求離婚，如雙方之有責程
      度相同，則雙方均得請求離婚，始符民法第一千零五十條
      第二項規定之立法本旨（最高法院九十五年度第五次民事
      庭會議決議參照）。本件兩造分居迄今已二十餘年，已如
      前述。徵之婚姻乃一男一女之兩性結合，以組織家庭，並
      『永久共同生活』為目的，兩造分居二十餘年，早已不營
      夫妻之共同生活，婚姻中夫妻彼此扶持之特質已蕩然無存
      ，另徵之被告自陳「伊要給原告自由，但伊不願離婚，二
      十幾年來都沒有講過話。」等語，顯見彼此均已無心維護
      兩造婚姻之幸福和諧，主觀上均已喪失維持共同生活之意
      欲，而客觀上復有前述兩造婚姻不能繼續維持之事由。是
      以，兩造之婚姻明顯已生破綻，且無回復之希望，上開情
      形已構成難以維持婚姻之重大事由。而兩造分居二十餘年
      ，彼此未相互聯絡，甚至未曾講過話，是就婚姻破綻之事
      由觀之，兩造責任相當。從而，本件原告據以主張依民法
      第一千零五十二條第二項之規定，訴請離婚，為有理由，
      應予准許。
（三）又離婚之訴為形成之訴，訴訟標的為形成權即離婚事由之
      存否，於當事人主張多項離婚原因時，如法院認其中一項
      為有理由，對於當事人之其他主張，自無須審酌之。原告
      主張離婚之原因，雖有民法第一千零五十二條第一項第五
      款及第二項，惟其請求本院既已依民法第一千零五十二條
      第二項規定准予兩造離婚，則對於原告之其他主張，自無
      審究之必要，併此敘明。
四、訴訟費用負擔的依據：民事訴訟法第七十八條。
中　　華　　民　　國　　96　　年　　4 　　月　　18　　日
                  家事法庭    法　官  簡賢坤
以上正本係照原本作成。
如對本判決上訴，須於判決送達後二十日之不變期間內，向本院
提出上訴狀。
中　　華　　民　　國　　96　　年　　4 　　月　　18　　日
                              書記官　林錦源
